【裁判字號】    99,交聲,537
【裁判日期】    990203
【裁判案由】    聲明異議
【裁判全文】
臺灣臺中地方法院交通事件裁定      99年度交聲字第537號
原處分機關  交通部公路總局臺中區監理所豐原監理站
異議人即
受處分人    甲○○
上列異議人即受處分人因違反道路交通管理處罰條例案件，對於
交通部公路總局臺中區監理所豐原監理站民國99年1月22日所為
之裁決（豐監稽違字第裁63-HD0000000號違反道路交通管理事件
裁決書），聲明異議，本院裁定如下：
    主    文
原處分關於吊扣汽車駕駛執照十二個月部分撤銷。
甲○○重型機器腳踏車駕駛人，無駕駛執照駕駛重型機器腳踏車
，經測定酒精濃度超過規定標準，不得考領重型機器腳踏車駕駛
執照一年。
    理    由
一、原處分機關略以：異議人即受處分人甲○○（下稱受處分人
    ）騎乘車牌號碼MYU-878號重型機車，於民國97年11月13日
    22時15分許，在臺中縣豐原市○○路與三和路口處前，因「
    酒後騎車，經警攔查實施酒測酒測值達0.87MG/L」之違規，
    為臺中縣警察局保安警察隊警員以中縣警交字第HD0000000
    號舉發違反道路交通管理事件通知單舉發，受處分人係違反
    道路交通管理處罰條例第35條第1項第1款規定，該站於99年
    1 月22日以豐監稽違字第裁63-HD0000000號裁決書，裁處吊
    扣汽車駕駛執照十二個月（受處分人領有普通小型車駕駛執
    照），施以道安講習，受處分人不服聲明異議。依據道路交
    通管理處罰條例第35條第1項第1款規定，汽車駕駛人，駕駛
    汽車經測試檢定酒精濃度超過規定標準者，處一萬五千元以
    上六萬元以下罰鍰及吊扣其駕駛執照1年；本案因同時觸犯
    公共危險罪，並受刑事法律處罰，故罰鍰部分不另裁處，惟
    仍依行政罰法第26條第1項但書及同法第2條規定，裁處吊扣
    駕駛執照及施以道安講習。查本案受處分人機車駕照於95年
    7 月3日為該站逕行註銷在案，因其領有汽車駕駛執照（照
    類:普通小型車），其酒後駕駛普通重型機車之違規行為，
    該站依交通部相關函示，裁處吊扣其領有憑以駕駛之汽車駕
    駛執照等語。
二、聲明異議意旨略以：道路交通管理處罰條例第68條業經除吊
    扣各級駕照，伊因駕駛機車違規，但被吊扣汽車駕照為裁罰
    不當，且有違行政程序法第7條，請求撤銷原處分關於扣吊
    汽車駕駛執照1年部分等語。
三、按汽車駕駛人違反本條例規定，應受吊扣駕駛執照處分，於
    汽車駕駛人係無駕駛執照駕車者，在所規定最長吊扣期間內
    ，不得考領駕駛執照，道路交通管理處罰條例第67條第6項
    定有明文。又汽車駕駛人，飲用酒類或其他類似物後其吐氣
    所含酒精濃度超過每公升0.25毫克或血液中酒精濃度超過百
    分之0.05以上者，不得駕車；汽車駕駛人，駕駛汽車經測試
    檢定酒精濃度超過規定標準者，處新臺幣一萬五千元以上六
    萬元以下罰鍰，並當場移置保管該汽車及吊扣其駕駛執照一
    年，雖為道路交通安全規則第114條第2款及道路交通管理處
    罰條例第35條第1項第1款所明定。惟查：
(一)、道路交通管理處罰條例第68條業於94年12月14日公布修正，
    並自95年3月1日施行。修正前該條係規定「汽車駕駛人，因
    違反本條例及道路交通安全規則之規定，受吊扣或吊銷駕駛
    執照處分時，吊扣或吊銷其持有各級車類之駕駛執照」，而
    修正後該條則規定「汽車駕駛人，因違反本條例及道路交通
    安全規則之規定，受吊銷駕駛執照處分時，吊銷其持有各級
    車類之駕駛執照」，其修正理由乃因舊法將違法或違規駕駛
    人所持有之各級車類之駕駛執照一併吊扣或吊銷，失之苛酷
    ，影響人民工作及生活甚鉅，故修正後道路交通管理處罰條
    例第68條限縮適用範圍，僅規定受吊銷駕駛執照處分時，始
    吊銷其持有之各級車類之駕駛執照，亦即受吊扣駕駛執照處
    分時，不再吊扣其持有各級車類之駕駛執照。
(二)、本件違規行為係發生於97年11月13日，應依修正後道路交通
    管理處罰條例第68條之規定裁處，修正後道路交通管理處罰
    條例第68條既將吊扣之情形排除，依上揭說明，駕駛人受吊
    扣駕駛執照處分時，不再吊扣其持有各級車類之駕駛執照，
    原處分機關於作成吊扣駕駛執照處分時，自應就受處分人所
    應吊扣之駕駛執照種類予以限定，始符合依法行政原則，不
    能因汽車駕駛人取得高一級車類之駕駛資格者，應換發駕駛
    執照，並准其駕駛較低級車類之車輛，且於實務上僅逐級核
    給汽車駕駛執照一張，致持有較高級車類之駕駛執照者，因
    駕駛較低級車類違規，須吊扣較低級車類之駕駛執照時，產
    生技術層面之困難，而逕行吊扣其持有之較高級車類之駕駛
    執照，而置相關法令於不顧，甚或逾越比例原則，侵害人民
    之工作權。
(三)、本件原處分機關認定受處分人騎乘車牌號碼MYU-878號重型
    機車，於97年11月13日22時15分許，在臺中縣豐原市○○路
    與三和路口處前，因「酒後騎車，經警攔查實施酒測酒測值
    達0.87 MG/L」之違規，為臺中縣警察局保安警察隊警員以
    中縣警交字第HD0000000號舉發違反道路交通管理事件通知
    單舉發，受處分人係違反道路交通管理處罰條例第35條第1
    項第1款規定等情，為受處分人所不爭執，並有臺中縣警察
    局舉發違反道路交通管理事件通知單附卷可稽。依上揭說明
    ，受處分人應受之處分為限制其騎乘重型機車之權利，即吊
    扣其重型機車駕駛執照。又受處分人僅領有公路監理機關所
    核發之普通小型車駕駛執照，原領有之重型機車駕駛執照，
    已經易處逕註吊扣銷，有公路監理電子閘門系統查詢基本資
    料在卷足憑。依道路交通安全規則第61條第1項第4款之規定
    ，已領有小型車駕駛執照者，雖得駕駛輕型機器腳踏車，但
    仍不得駕駛重型機器腳踏車，本件受處分人於前開時、地，
    酒後駕駛車牌號碼MYU-878號重型機車，顯屬無駕駛執照駕
    車，原處分機關依道路交通管理處罰條例第35條第1項第1款
    諭知吊扣汽車駕駛執照12個月，疏未注意適用同條例第67條
    第6項無駕駛執照駕車者於最長吊扣期間不得考領駕駛執照
    之規定，顯有未合。
四、綜上所述，本件原處分機關未慮及受處分人係持有普通小型
    車駕駛執照而騎乘重型機車違規，乃無照駕駛，且道路交通
    管理處罰條例第68條規定業已修正如前所述，而逕為裁處吊
    扣汽車駕駛執照12個月，將包括受處分人持有普通小型車駕
    駛執照1年之駕車行路資格及權利均予剝奪，與上揭修正意
    旨有違，難認允當。本件聲明異議為有理由，應由本院將原
    處分關於吊扣汽車駕駛執照12個月部分之裁罰撤銷，並就該
    撤銷部分改諭知如主文第二項所示之處分。至原處分機關另
    裁處受處分人施以道安講習部分，聲明異議意旨並未指摘及
    此，本院無由審酌，併此敘明。
據上論斷，應依道路交通管理處罰條例第87條第2項，道路交通
案件處理辦法第20條，裁定如主文。
中    華    民    國    99    年    2    月    3     日
                        臺灣臺中地方法院交通法庭
                            法  官  劉麗瑛
以上正本證明與原本無異。
如不服本裁定，應於收受送達後5日內向本院提出抗告狀。（應
附繕本）
                            書記官  王玟
中    華    民    國    99    年    2     月    3     日

司法院資訊處製作；財團法人民間司法改革基金會備份。
